【裁判字號】    99,交聲,2899
【裁判日期】    990928
【裁判案由】    交管條例聲異
【裁判全文】
臺灣板橋地方法院交通事件裁定        99年度交聲字第2899號
原處分機關  交通部公路總局臺北區監理所蘆洲監理站
異  議  人
即受處分人  甲○○
上列受處分人因違反道路交通管理處罰條例案件，對交通部公路
總局臺北區監理所蘆洲監理站所為如附表編號1 至編號2 之處分
聲明異議，本院裁定如下：
    主  文
異議駁回。
    理  由
一、原處分意旨略以：緣異議人甲○○所有GUD-140 號重型機車
    於民國96年2 月4 日14時40分許在臺北縣三重市○○路與重
    新路口處，因「駕車行經有燈光號誌管制之交岔路口闖紅燈
    」、「違反處罰條例之行為，拒絕停車接受稽查而逃逸」違
    規，經臺北縣政府警察局交通警察隊三重分隊員警依法逕行
    舉發，原處分機關爰依道路交通管理處罰條例第53條第1 項
    及第60條第1 項之規定，各裁處異議人如附表所示之處分。
二、聲明異議意旨略以：車主甲○○已在6 年前領有身心障礙手
    冊，早已經不能騎車；又案發情形未拍照、未簽名，根本不
    知道；從未收到罰單；每個月要靠政府補助等，爰依法聲明
    異議，請求撤銷原處分云云。
三、按受處分人不服第八條主管機關所為之處罰，得於接到裁決
    書之翌日起二十日內，並得依法扣除在途期間，向管轄地方
    法院聲明異議，道路交通管理處罰條例第87條第1 項及道路
    交通案件處理辦法第12條分定有明文。而道路交通異議案件
    ，當事人非居住於處罰機關所在之鄉、鎮、市（包括縣轄市
    、省轄市及院轄市）者，但居住於受理聲明異議案件法院之
    管轄區域者，依本標準第二條第一款中之地方法院在途期間
    欄所載日數扣除在途期間，法院訴訟當事人在途期間標準第
    4 條第1 款第2 目亦規定甚明。此為交通異議事件之程序規
    定，為聲明異議之合法要件，受處分人之聲明異議自須合於
    此項程序規定，法院始得受理為實體之審查。又交通法庭認
    聲明異議不合法律上之程式，且無從補正者，應以裁定駁回
    之，道路交通案件處理辦法第18條亦有規定。次按處理違反
    道路交通管理事件，有關文書送達之程序，依行政程序法之
    規定，違反道路交通管理事件統一裁罰基準及處理細則第5
    條定有明文。又送達，於應受送達人之住居所、事務所或營
    業所為之；於應送達處所不獲會晤應受送達人時，得將文書
    付與有辨別事理能力之同居人、受僱人或應送達處所之接收
    郵件人員；應受送達人或其同居人、受僱人、接收郵件人員
    無正當理由拒絕收領文書時，得將文書留置於應送達處所，
    以為送達；送達，不能依前二條規定為之者，得將文書寄存
    送達地之地方自治或警察機關，並作送達通知書兩份，一份
    黏貼於應受送達人住居所、事務所、營業所或其就業處所門
    首，另一份交由鄰居轉交或置於該送達處所信箱或其他適當
    位置，以為送達。前項情形，由郵政機關為送達者，得將文
    書寄存於送達地之郵政機關。行政程序法第72條第1 項前段
    、第73條第1 項、第3 項、第74條第1 項、第2 項分別有所
    規定。又依行政程序法第74條第1 項規定所為之寄存送達，
    並未準用民事訴訟法第138 條第2 項規定，自應於寄存送達
    當日即生送達之效力（臺灣高等法院暨所屬法院97年法律座
    談會刑事類提案第42號審查意見參照）。末按法院受理有關
    交通事件，準用刑事訴訟法之規定；刑事訴訟法規定之期間
    ，其計算依民法規定，道路交通管理處罰條例第89條前段、
    刑事訴訟法第65條亦有明文。而一定期間內應為意思表示者
    ，其期間之末日為星期日、紀念日或其他休息日時，依民法
    第122 條規定，既應以其休息日之次日代之，則關於道路交
    通案件計算法定期間時，如果期間之末日為上述之休息日，
    即應不予算入，但休息日在期間中而非期間之末日者，自不
    得予以扣除（最高法院30年抗字第28 7號判例意旨參考）。
四、經查：
  (一)本件異議人所有之車牌號碼GUD-140 號重型機車，因「駕
      車行經有燈光號誌管制之交岔路口闖紅燈」及「違反處罰
      條例之行為，拒絕停車接受稽查而逃逸」，故經警逕行舉
      發，原處分機關於附表所示之時間分別裁處異議人罰鍰
      4,500 、6,000 元等情，有臺北縣政府警察局96年2 月10
      日舉發違反道路交通管理事件通知單、原處分機關96年7
      月6 日違反道路交通管理事件裁決書各2 件等在卷可證，
      堪予採認。
  (二)查異議人戶籍自86年1 月10日迄96年11月22日止，均設於
      「臺北縣三重市○○街87巷20號」，於96年11月22日始遷
      至臺北縣林口鄉湖南村頭湖70號之9 等情，有卷附之個人
      基本資料查詢結果1 紙、遷徒紀錄資料查詢結果2 紙可證
      。而附表編號1 至2 所示之裁決書均係於96年7 月6 日經
      原處分機關製發後，於96年7 月11日按異議人當時之戶籍
      地址「臺北縣三重市○○街87巷20號」送達時，未獲會晤
      異議人，亦無受領文書之同居人、受雇人或應受送達處所
      接收郵件人員，乃於96年7 月11日當日將該2 份裁決書寄
      存送達在送達地之郵政機關招領，並依首揭行政程序法第
      74條之規定，各製作送達通知書二份，一份黏貼於應受送
      達人住居所門首，一份置於該受送達處所信箱或其他適當
      位置，以為合法送達異議人等情，復有卷附送達證書2 紙
      可查。該2 份裁決書送達顯符合法定送達程序，業已於96
      年7 月11日發生送達之效力無訛。異議人空以未實際收受
      該裁決書為由爭執，殊不足採。又原處分機關係位於臺北
      縣蘆洲市，異議人於96年時則設址於臺北縣三重市，並不
      在原處分機關所在之鄉鎮市，但於受理聲明異議案件法院
      即本院之管轄區域內者，依首開規定，須扣除在途期間2
      日，則其聲明異議期間應於裁決書寄存日即送達日96年7
      月11日之翌日（12）起22日內即96年8 月2 日（該日非假
      日或休息日）屆滿，故本件異議人聲明異議期間之末日應
      為96年8 月2 日。惟其於收受裁決書後遲至99年9 月16日
      始向原處分機關遞狀聲明異議，並由該站轉呈本院，有原
      處分機關上開收狀日期之收文章蓋於聲明異議狀可稽，是
      異議人本件之聲明異議顯已逾20日之合法聲明異議期間，
      該聲明異議自不合法律上之程式，且無從補正，揆諸前揭
      說明，異議人之聲明異議，於程序上已不合法，是其所提
      異議理由，本院自無從加以審究。
  (三)綜上所述，本件異議人於合法收受本件裁決書後，逾20日
      之聲明異議期間始為本件聲明異議，本件聲明異議不合法
      律上之程式，且無從補正，應予駁回。
五、據上論斷，應依道路交通管理處罰條例第87條第1 項、道路
    交通案件處理辦法第18條前段，裁定如主文。
中    華    民    國    99    年    9     月    28    日
                    交通法庭  法  官  李釱任
上列正本證明與原本無異。
如不服本裁定，應於裁定送達後五日內敘明抗告理由，向本院提
出抗告狀。
                              書記官  張惠芳
中    華    民    國    99    年    9     月    28    日
附表：
┌──────┬───────────┬───────────┐
│編號        │           1          │          2           │
├──────┼───────────┼───────────┤
│裁決書編號  │北監蘆字第46-C00000000│北監蘆字第46-C00000000│
│            │號                    │號                    │
├──────┼───────────┼───────────┤
│裁決日期    │96年7 月6 日          │同左                  │
├──────┼───────────┼───────────┤
│送達日期    │96年7 月11日          │同左                  │
├──────┼───────────┼───────────┤
│違規時間    │96年2 月4 日14時40分  │同左                  │
├──────┼───────────┼───────────┤
│違規地點    │臺北縣三重市○○路1段 │同左                  │
├──────┼───────────┼───────────┤
│違規事由    │駕車行經有燈光號誌管制│違反處罰條例之行為，拒│
│            │之交岔路口闖紅燈      │絕停車接受稽查而逃逸  │
├──────┼───────────┼───────────┤
│違反道路交通│第53條第1項           │第60條第1項           │
│管理處罰條例│                      │                      │
│法條        │                      │                      │
├──────┼───────────┼───────────┤
│處罰主文    │罰鍰新台幣肆仟伍百元，│罰鍰新台幣陸仟元，並依│
│            │並依同條例第63條第1 項│同條例第63條第1 項第1 │
│            │第3 款（漏引第3 款，茲│款（漏引第1 款，茲補正│
│            │補正）記違規點數3 點  │）記違規點數1 點      │
└──────┴───────────┴───────────┘

司法院資訊處製作；財團法人民間司法改革基金會備份。
